最　高　行　政　法　院　裁　定
                                     100年度裁字第1036號
上  訴  人　李妙寶
被 上訴 人　高雄市政府
代　表　人　陳菊
上列當事人間有關土地事務事件，上訴人對於中華民國98年12月
17日高雄高等行政法院98年度訴字第539號判決，提起上訴，本
院裁定如下：
　　主  文
上訴駁回。
上訴審訴訟費用由上訴人負擔。
　　理  由
一、按對於高等行政法院判決之上訴，非以其違背法令為理由，
    不得為之，行政訴訟法第242條定有明文。依同法第243條第
    1項規定，判決不適用法規或適用不當者，為違背法令；而
    判決有同條第2項所列各款情形之一者，為當然違背法令。
    是當事人對於高等行政法院判決上訴，如依行政訴訟法第24
    3條第1項規定，以高等行政法院判決有不適用法規或適用不
    當為理由時，其上訴狀或理由書應有具體之指摘，並揭示該
    法規之條項或其內容；若係成文法以外之法則，應揭示該法
    則之旨趣；倘為司法院解釋或本院之判例，則應揭示該判解
    之字號或其內容。如以行政訴訟法第243條第2項所列各款情
    形為理由時，其上訴狀或理由書，應揭示合於該條項各款之
    事實。上訴狀或理由書如未依此項方法表明，或其所表明者
    與上開法條規定不合時，即難認為已對高等行政法院判決之
    違背法令有具體之指摘，其上訴自難認為合法。
二、上訴人就重劃前高雄縣鳥松鄉（改制後為高雄市○○區○○
    ○○○○段209地號（地目田）土地，何以於民國41年至55
    年間遭地籍分割出同段209-1、209-2地號土地，並變更地目
    為水，及分別移轉登記為臺灣省高雄水利委員會及臺灣省高
    雄農田水利會所有乙事，認為違反當時土地法農地不得分割
    及最小分割面積之規定，及地目變更及所有權移轉登記日期
    各出現為同年同月同日之違法情形，於98年7月10日向被上
    訴人請求確認上開登記事項無效，案經被上訴人責由高雄縣
    （現為高雄市，下同）仁武地政事務所（下稱仁武地政事務
    所）函復上訴人略以：「因與地目變更案及移轉案連件辦理
    ，故於移轉案登記完畢始繕狀。本案係分割後辦理移轉，與
    土地登記規則第105條共有物分割規定無涉。」等語，上訴
    人不服，提起行政訴訟，為原審判決駁回，而提起本件上訴
    。
三、上訴人上訴主張略以：仁武地政事務所係於72年間成立，代
    管仁武鄉、大社鄉、鳥松鄉之地政事務，而上訴人所提本件
    確認無效之行政處分，發生於仁武地政事務所成立之前，對
    於行為發生時該地政事務所應無管轄權。上訴人所提原行政
    處分確認無效訴訟案，原由高雄縣鳳山地政事務所（下稱鳳
    山地政事務所）執行，而今該地政事務所已無管轄權，由此
    可見原行政處分權責機關，應由被上訴人承擔。又上訴人於
    原審指控埔段209地號土地原為農地，應不可任意辦理地
    目變更及分割移轉所有權於未具自耕農之人民團體；雖高雄
    水利會曾函知上訴人父親李格領取地價款交出所有權狀並辦
    理買賣登記，實則上訴人父親並未領取補償，則系爭登記應
    是高雄水利會與被上訴人逕為不實之登記；另土地登記簿上
    分割書狀字號理應先完成標示變更再辦理所有權分割登記，
    系爭登記顯非合法，具有行政程序法第111條第7款之無效事
    由而無效等情，被上訴人從未提具有公權力之證據反駁，僅
    有原判決以訴狀論斷，實不合理、不公平、無正義。經核，
    原判決業已就本件按土地法第39條規定，臺灣省各縣市地政
    事務所，為隸屬於縣市政府，辦理轄區地政業務之獨立機關
    。上訴人請求確認所有權移轉登記無效，其移轉登記之作成
    機關於55年間應為鳳山地政事務所，嗣於75年間鳳山地政事
    務所將鳥松鄉劃分給仁武地政事務所管轄，故本件權責機關
    應為仁武地政事務所，被上訴人之當事人適格已有欠缺。再
    按行政程序法第111條第7款所稱「重大明顯瑕疵」，係指該
    瑕疵係不待調查，一般具有合理判斷能力者一望即可知之之
    謂。經查，上訴人主張重劃前埔段209地號土地原為其父
    親李格與他人共有，惟於41年分割出209-1地號，並於41年6
    月25日由當時鳳山地政事務所以收件字第986號辦理分割轉
    載登記，及於同日以收件字第987號變更地目為「水」，暨
    於同日以收件字第987號以買賣為原因移轉登記為台灣省高
    雄水利委員會；此外，埔段209地號土地曾於51年10月19
    日由其他共有人之繼承人即訴外人李青年等人辦理繼承，由
    當時之鳳山地政事務所以收件字第6179號辦理繼承登記，發
    給繼承人書狀字第12621號至12623號之所有權狀，嗣該土地
    又於53年12月18日分割，經當時之鳳山地政事務所於55年7
    月5日以收件第5390號辦理分割轉載登記，換發10173號至10
    177號所有權狀，及於同日以收件字第5391號變更地目為「
    水」，暨於同日以收件字第5392號以買賣為原因辦理移轉登
    記為高雄水利會所有之事實，業據原審認定無誤。另高雄水
    利會並非經由徵收取得系爭2筆土地，而是以買賣為原因移
    轉登記取得系爭土地；則高雄水利會取得系爭土地是否有給
    付價金，及該土地是否違反農地不得分割及最小單位面積之
    限制，核均屬買賣已否履約及該買賣契約是否違反強制規定
    致影響買賣契約效力之問題，縱有瑕疵，不因此影響土地登
    記之物權效力。至於系爭土地縱有上訴人所稱土地登記簿上
    分割書狀字號並未記載、分割日期前後不一及收件與登記次
    序未按申請先後編號，及理應先完成標示變更再辦理所有權
    分割登記，卻有在同一日完成登記之瑕疵，亦非達到具有不
    待調查，一般具有合理判斷能力者一望即可知之瑕疵程度，
    即非當然無效等情，敘述甚詳。本件上訴人對於高等行政法
    院判決上訴，雖以該判決違背法令為由，惟核其上訴理由，
    無非係重述其於起訴已主張而為原審所不採之理由，並就原
    審取捨證據、認定事實之職權行使，指摘其為不當，或就原
    審已論斷者，泛言未論斷，而非具體表明合於不適用法規、
    適用法規不當或行政訴訟法第243條第2項所列各款之情形，
    難認對該判決之如何違背法令已有具體之指摘。依首開規定
    及說明，應認其上訴為不合法。
四、據上論結，本件上訴為不合法。依行政訴訟法第249條第1項
    前段、第104條、民事訴訟法第95條、第78條，裁定如主文
    。
中　　華　　民　　國　　100　 年　　4　　 月　　28　　日
                    最高行政法院第一庭
                        審判長法官　鍾　耀　光
                              法官　黃  秋  鴻
                              法官　黃　淑　玲
                              法官　鄭　小　康
                              法官　林　樹　埔

以  上  正  本  證  明  與  原  本  無  異
中　　華　　民　　國　　100　 年　　4　　 月　　29　　日
　　　　　　　　　　　　　　　書記官　黃　淑　櫻